【裁判字號】    90,訴,1435
【裁判日期】    900827
【裁判案由】    毒品危害防制條例
【裁判全文】
台灣台中地方法院刑事判決                          九十年度訴字第一四三五號
    公  訴  人  臺灣台中地方法院檢察署檢察官
    被      告  甲○○
右列被告因違反毒品危害防制條例案件，經檢察官提起公訴（九十年度毒偵字第一四
一九、一五六八號）及移送併辦（九十年度毒偵字第一九七二號），本院判決如左：
    主  文
甲○○施用第一級毒品，累犯，處有期徒刑柒月，查獲之海洛因毛重零點玖公克沒收
銷燬及查獲之塑膠杓子壹支、注射針筒支均沒收；又施用第二級毒品，累犯，處有
期徒刑伍月。主刑部分應執行有期徒刑拾月。
    事  實
一、甲○○前於民國 (下同）八十五年間因違反麻醉藥品管理條例案件，經本院判處
    有期徒刑三月確定，於八十五年八月十四日執行完畢，又於八十七年間，因施用
    毒品案件，經本院裁定觀察勒戒後，因認有繼續施用毒品之傾向，再經本院以八
    十七年度毒聲字第三六四九號裁定令入戒治處所施以強制戒治，而於八十七年十
    二月起至八十八年七月間止在戒治所戒治後，經本院於八十八年七月以八十八年
    毒聲字第三七一一號裁定停止戒治，所餘戒治期間付保護管束，於八十八年十二
    月六日戒治期滿由臺灣臺中地方法院檢察署檢察官於八十九年十一月三十日以八
    十八年度戒毒偵字第一六五號為不起訴處分確定在案。詎甲○○仍不知悔改，再
    另行起意，於九十年二月七日十五時許或前四日內某時，在不詳地點，以不詳方
    法，施用第一級毒品海洛因一次；又另行起意，於九十年二月七日或前四日內某
    時止，在不詳地點，以不詳方法，施用第二級毒品安非他命一次。嗣於九十年二
    月七日十五時許，在台中縣清水鎮○○里○○路四一七巷五二之二號友人陳成龍
    住處為警查獲甲○○及陳成龍二人（陳成龍違反毒品危害防制條例案件部分另案
    偵辦），並在現場查獲甲○○所有之海洛因毛重０點九公克，及甲○○施用海洛
    因所用之塑膠杓子一支、注射針筒三支，又甲○○經採尿送驗結果均呈嗎啡及甲
    基安非他命陽性反應而查得上情。
二、案經台中縣警察局清水分局報請臺灣臺中地方法院檢察署檢察官偵查起訴。
    理  由
一、訊據被告甲○○矢口否認有施用海洛因及其餘施用安非他命犯行，辯稱：伊有服
    食糖尿病的藥；沒有吸食海洛因；最後一次吸食安非他命係八十九年九月云云。
    惟查：被告於九十年二月七日如事實欄所載地點為警查獲後，經採尿送驗結果，
    呈嗎啡及甲基安非他命陽性反應，有台中縣衛生局尿液檢驗成績書可佐，按初次
    吸食或施打煙毒者，經人體代謝作用，於八小時之內即有百分之八十之量排出，
    二十四小時之後續有約剩餘量之百分之九十再排出，七十二小時之後仍有殘餘微
    量排出，且海洛因係由嗎啡經化學合成之半人工合成品，其藥（毒）性倍於嗎啡
    ，其施打或吸食後經人體代謝作用，而分解成藥（毒）性較低之嗎啡，而於尿液
    中被檢測出，故吸食或施打海洛因或嗎啡在尿液中均以嗎啡形態被檢測出，此有
    憲兵司令部八十年三月二十五（八十）鑑驗字第０九九九號函在卷可憑，依上述
    資料推斷，採尿時間距吸食時間，最長可能不會超過三日，故被告於九十年二月
    七日之尿液送驗結果，既均呈嗎啡陽性反應，足徵被告有於九十年二月七日或前
    三日內之某時，施用第一級毒品海洛因各一次之事實；又依行政院衛生署藥物食
    品檢驗局八十一年二月八日 (八一)藥檢壹字第００一一五六號函所示：甲基安
    非他命經口服投與後約百分之七十於二十四小時內自尿中排出，約百分之九十於
    九十六小時內自尿中排出，由於目前國內尿液中甲基安非他命之檢驗僅為鑑定其
    是否呈陽性反應，尚未定其含量，且甲基安非他命成份之檢出與其投與方式、投
    與量、個人體質、採尿時間與檢測儀器之精密度諸多因素有關，因此僅憑尿液中
    呈安非他命陽性反應，並無法確實推算吸食時間距採集時間之長短，惟依上述資
    料推斷，最長可能不會超過四日等語，則被告於九十年二月七日尿液送驗結果，
    既呈甲基安非他命陽性反應，足徵被告應於上揭採尿日或其前四日內某時，有非
    法吸用化學合成麻醉藥品安非他命之犯行。是被告於右揭時地確有施用第一級毒
    品海洛因及第二級毒品安非他命之行為，亦堪認定。次查，被告甲○○前於八十
    七年間因施用毒品為警查獲，經本院裁定觀察勒戒後，因認有繼續施用毒品之傾
    向，再經本院以八十七年度毒聲字第三六四九號裁定令入戒治處所施以強制戒治
    ，而於八十七年十一月起至八十八年七月間止在戒治所戒治後，經本院於八十八
    年七月以八十八年毒聲字第三七一一號裁定停止戒治，所餘戒治期間付保護管束
    ，戒治期滿由臺灣臺中地方法院檢察署檢察官於八十九年十一月三十日以八十八
    年度戒毒偵字第一六五號為不起訴處分確定在案，有臺灣臺中地方法院檢察署檢
    察官八十八年戒毒偵字第一六五號不起訴處分及臺灣臺中地方法院檢察署刑案資
    料查註紀錄表可佐，是被告本件係經前案戒治後經受不起訴處分後，仍再施用毒
    品，係屬二犯施用毒品罪之事實，亦堪認定。被告雖辯稱：驗尿前有服食糖尿病
    藥物云云，惟查，經本院函詢有為被告開列糖尿病藥物之光田綜合醫院及童綜合
    醫院結果，上開醫院對被告因糖尿病等病情所給藥物均不含甲基安非他命或嗎啡
    成份，亦有童綜合醫院九十年七月十六日九十童醫字第一七三號函、光田醫院九
    十年七月十八日函文可佐，被告所辯，顯非可採。事証明確，被告右揭犯行堪予
    認定。
二、核被告施用海洛因所為，係犯毒品危害防制條例第十條第一項之施用第一級毒品
    罪；另被告施用安非他命所為，係犯毒品危害防制條例第十條第二項之施用第二
    級毒品罪。被告因施用第一級毒品、第二級毒品犯行而持有第一級毒品、第二級
    毒品之低度行為，應分別為其施用第一級毒品、第二級毒品之高度行為所吸收，
    均不另論罪。又查，被告甲○○前於八十五年間因違反麻醉藥品管理條例案件，
 經本院判處有期徒刑三月確定，於八十五年八月十四日執行完畢，有臺灣臺中地
    方法院檢察署刑案資料查註紀錄表在卷可佐，其於五年以內再犯本件有期徒刑以
    上之二罪，為累犯，應依刑法第四十七條規定加重其刑。又被告所犯上開施用第
    一級毒品罪及施用第二級毒品罪，其犯意各別，行為互殊，應予分論併罰。爰審
    酌被告施用毒品之動機、目的、手段、其施用毒品戕害自己身心，亦為受害人，
    暨其施用毒品之期間，其犯後態度等一切情狀，各量處如主文所示之刑，並定其
    應執行之刑。
三、查獲之海洛因毛重０點九公克及塑膠杓子一支、注射針筒三支，係現場查獲被告
    所有供施用海洛因所用之物，業據証人即同案查獲被告陳成龍於偵訊供稱在卷（
    九十年三月二日偵訊），並有九十年二月七日之警方搜索扣押筆錄可佐（參見臺
    灣臺中地方法院檢察署九十年核退字第三００號卷第二七頁），雖未扣於本案，
    惟既無証據証明業已滅失，爰就海洛因部分依法宣告沒收銷燬，就塑膠杓子及注
    射針筒三支部分依法宣告沒收。
四、另移送併辦（即九十年毒偵字一九七二號）部分，與前開起訴部分內容相同，為
    同一事實，本院自得併予審理，附此敘明。至本案卷內所附之八十八年毒偵字第
    二一三八號卷、八十九年毒偵字第二二九三、二六六四、六七二三號卷，有關被
    告於八十八年十月十八日、八十九年二月一日、四月二日、九月二十一日或前四
    日內某時施用海洛因或安非他命犯行部分，既係在臺灣臺中地方法院檢察署於八
    十九年十一月三十日以八十八年度戒毒偵字第一六五號為不起訴處分之前所為之
    犯行，既經檢察官認係為前開不起訴處分效力所及而報行政簽結，再參諸毒品危
    害防制條例第二十三條第二項之規定，此部分犯行非屬前開不起訴處分後五年內
    再犯之施用毒品犯行，亦有台灣高等法院八十九年度法律座談會研討結果亦認「
    適用毒品危害防制條例時，其一犯、再犯、三犯應以經檢察官不起訴處分及法院
    判決確定之次數為斷」，復未經起訴，自非本院審理效力所及，附此敘明。
據上論斷，應依刑事訴訟法第二百九十九條第一項前段，毒品危害防制條例第十條第
一項、第二項、第十八條第一項前段、刑法第十一條前段、第四十七條、第五十一條
第五款、第三十八條第一項第二款，判決如主文。
中      華      民      國    九十      年      八      月    二十七    日
                                        臺灣臺中地方法院刑事第一庭
                                            法  官    黃  家  慧
右正本證明與原本無異。
如不服本判決，應於送達後十日內向本院提出上訴狀(須附繕本)，上訴於台灣高等
法院台中分院。
                                            書記官
中      華      民      國    九十      年      八      月    二十八    日
附錄論罪科刑法條
毒品危害防制條例第十條第一項、第二項：
施用第一級毒品者，處六月以上五年以下有期徒刑。
施用第二級毒品者，處三年以下有期徒刑。


司法院資訊處製作；財團法人民間司法改革基金會備份。
